【裁判字號】    92,訴緝,5
【裁判日期】    920513
【裁判案由】    偽造貨幣
【裁判全文】
臺灣花蓮地方法院刑事判決                            九十二年度訴緝字第五號
    公  訴  人  臺灣花蓮地方法院檢察署檢察官
    被      告  甲○○
右列被告因偽造貨幣案件，經檢察官提起公訴（八十九年度偵字第二五四０號），本
院判決如左：
    主  文
甲○○連續收受後方知為偽造之通用紙幣而仍行使，處罰金柒仟伍佰元，如易服勞役
以參佰元折算壹日。
扣案之偽造新台幣伍佰元通用紙幣參張（號碼：PW591199AL貳張、PX050828GN壹張）
，均沒收。
    事  實
一、甲○○前曾因妨害自由案件，經法院判決有期徒刑三月確定，於八十七年六月四
    日執行完畢（惟所犯本件為專科罰金之罪，不構成累犯）。其於執行完畢後之不
    詳之時間、地點，自一不詳姓名年籍之人收取之新台幣（下同）五百元通用紙幣
    三張，其於收受後方知前開五百元紙幣三張係偽造之通用紙幣，竟基於行使偽造
    通用紙幣之概括犯意，先於八十九年八月十日下午二時，在花蓮縣壽豐鄉○○村
    ○○路七十六號豐山金香舖，持前開偽造之五百元紙幣一張，向丙○○購買價值
    一百元之烏沉香一盒，丙○○一時不察，乃找回甲○○四百元。甲○○再於同日
    下午二時五分許，在同村中興路五十六號雜貨店，再持偽造之五百元紙幣一張，
    向乙○○購買米酒二瓶、礦泉水一瓶、新樂園香煙一包價額共八十五元，致乙○○一時失慎，找回甲○○四百一十五元。嗣因丙○○於收受後發覺有異，乃向警
    方報案，經警方於同日下午五時許，在花蓮縣壽豐鄉○○村○○路發現甲○○而
    查獲，並在甲○○皮夾內查得用剩之偽造五百元通用紙幣一張，並自丙○○、乙○○處扣得甲○○所行使之偽造五百元通用紙幣二張（偽造紙幣號碼如下：
    PW591199AL 貳張、PX050828GN壹張）。
二、案經花蓮縣警察局吉安分局報告台灣花蓮地方法院檢察署檢察官偵查起訴。
    理  由
一、訊據被告甲○○矢口否認前揭犯行，辯稱：不知道所使用的是偽鈔，扣案偽鈔其
    中一張是去市場買東西時找來的，其他的偽鈔如何來我不曉得云云。經查，被告
    持扣案五百元舊版偽鈔各一張，分別於前揭時地向丙○○、乙○○購買物品之行
    為，業據被害人丙○○、乙○○、證人田德慶、陳德芳證述甚詳，並有扣案偽造
    新台幣五百元紙幣三張可證，而扣案之舊版新台幣五百元三張（號碼：PW591199
    AL二張、PX050828GN一張）均以彩色噴墨方式仿印，紙質與真鈔不同，安全線以
    灰色墨在二張紙間仿製，經鑑定結果均屬偽鈔，亦有中央銀行發行局九十二年三
    月二十八日台央發字第０九二００二一八六九號函附卷可按。被告雖辯稱不知道
    所使用的是偽鈔云云，然被害人丙○○證稱：我到壽豐分駐所找警察一起去抓被
    告，被告自己拿出皮包給我們看說他沒有錢，皮夾內的紙鈔還故意夾著，給我們
    看一些零錢，並且說假鈔是早點時別人找給他的，後來警察把皮包拿過來在皮包
    中找出另外一張假鈔等語，足見當時被告有刻意隱瞞其尚持有另外一張五百元假
    鈔之情形；又被告於最初於警詢中，先稱：其係至重慶市場向流動攤販購物後，
    攤販找回一千五百元云云，後改稱是不詳姓名之張姓男子欠伊三千元，後來在八
    十八年三月份在重慶市場交給伊扣案之偽鈔使用云云，又稱是已死亡之張世傑就
    是那個流動攤販云云，於本院訊問時又稱扣案其中一張偽鈔是去市場買東西找來
    的，其他的偽鈔何來不曉得云云，互核下被告對於扣案之偽鈔如何得來，先後供
    詞反覆不一，如被告果真不知所使用者為偽鈔，對於偽鈔之來源自可以說明清楚
    ，不致於一開始自為警查獲之初即供述不一，參酌前開被害人丙○○所述之證詞
    ，足認被告應係知悉其所使用者是偽鈔，被告所辯顯係卸責之詞，無足採信，被
    告之犯行洵堪認定。
二、核被告所為，係犯刑法第一百九十六條第二項之收受後方知為偽造之通用紙幣而
    仍行使罪。公訴人雖認被告係犯刑法第一百九十六條第一項行使偽造之通用紙幣
    罪，惟按刑法第一百九十六條第一項之行使偽造紙幣罪，以明知係偽造之紙幣，
    故意收受後冒充真幣行使為構成要件，如其收受之初並不知係偽造，嗣後發覺因
    不甘受損失而仍行使者，則其情節較輕，同條第二項另設有專科罰金之規定，與
    第一項之行使偽幣罪有別（最高法院二十七年上字第四二九號判例可資參照）。
    本件被告於行使時應明知所使用者為偽鈔，已如前述，惟被告僅持有三張偽鈔，
    數量不多，參酌被告所辯係他人找錢給伊或交錢給伊等詞，應認上開偽鈔係被告
    向他人收受。惟遍查全部卷證，並無積極確切之事證足認被告收受扣案紙幣之際
    係「明知係偽造之紙幣而故意收受」，依罪疑唯輕之原則，應認被告所為係犯刑
    法第一百九十六條第二項之罪，公訴人所引起訴法條尚有未洽，應予變更。又被
    告收受後方知為偽造之通用紙幣而仍行使，性質上含有詐欺之成分，已為收受後
    行使之行為所吸收，不另論以詐欺罪。又被告先後二次犯行，時間緊接，所犯構
    成要件相同，顯係基於概括犯意反覆為之，應依連續犯之規定加重其刑至二分之
    一。又被告雖曾因如事實欄所述之案件，經法院判處有期徒刑執行完畢，惟所犯
    本罪為專科罰金之罪，並不構成累犯。爰審酌被告犯罪之手段、次數、所造成之
    損害尚屬輕微，犯罪後矢口否認犯行，態度不佳等一切情狀，量處如主文所示之
    刑，並諭知易服勞役之折算標準。扣案之偽造通用紙幣三張（號碼：PW591199AL
    二張、PX050828GN一張），不問屬於犯人與否，均應依刑法第二百條宣告沒收。
三、據上論斷，應依刑事訴訟第二百九十九條第一項前段、第三百條，刑法第一百九
    十六條第二項、第四十二條第二項、第二百條、第五十六條，罰金罰鍰提高標準
    條例第一條前段、第二條第一項，判決如主文。
中      華      民      國    九十二    年      五      月     十三     日
                              臺灣花蓮地方法院刑事庭
                                  法  官  林  碧  玲
右正本證明與原本無異。
如對本判決不服，應於送達後十日內，向本院提出上訴狀。（應抄附繕本）告訴人或
被害人如對於本判決不服者，應具備理由請求檢察官上訴，其上訴期間之計算係以檢
察官收受判決正本之日期為準。
                                  法院書記官
中      華      民      國    九十二    年      五      月     十五     日
附錄本判決論罪之法律條文：
刑法第一百九十六條第二項：
收受後方知為偽造、變造之通用貨幣、紙幣、銀行券，而仍行使或意圖供行使之用而
交付於人者，處五百元以下罰金。
第一項之未遂犯罰之。
刑法第二百條：
偽造、變造之通用貨幣、紙幣、銀行券，減損分量之通用貨幣及前條之器械、原料，
不問屬於犯人與否，沒之。


司法院資訊處製作；財團法人民間司法改革基金會備份。
